【裁判字號】    90,簡上,130
【裁判日期】    920108
【裁判案由】    損害賠償
【裁判全文】
臺灣新竹地方法院民事判決  九十年簡上字第一三○號
    上  訴  人  乙○○
    被 上訴 人  甲○○
右當事人間請求損害賠償事件，上訴人對中華民國九十年十月八日本院竹北簡易庭九
十年度竹北簡字第一七四號第一審判決，提起上訴，本院判決如左：
    主    文
原判決關於駁回上訴人後開第二項之訴部分，及訴訟費用之裁判均廢棄。
被上訴人應再給付上訴人新臺幣參仟伍佰元。
其餘上訴駁回。
第一、二審訴訟費用，由被上訴人負擔十分之二，餘由上訴人負擔。
    事    實
甲、上訴人方面：
  一、訴之聲明：
    （一）原判決不利上訴人部分廢棄。
    （二）右廢棄部分，被上訴人應再給付上訴人新台幣（下同）一萬九千七百四十
          四元。
  二、陳述：除與原判決記載相同者，茲予引用者外，補稱：
          原審以行政院（七九）財字第Ｏ六七Ｏ號、台（四五）財字第一四八○號
          令公布之固定資產耐用年數表及固定資產折舊率表，採定率遞減法計算折
          舊，更新零件折舊後金額為一千八百零六元，與原零件件金額一萬八千零
          五十元相差甚遠，實無法補償上訴人之損失，上訴人認為應以八成計算折
          舊為合理。且上訴人支出之烤漆、鈑金費用為一萬八千五百元，原審誤以
          一萬五千元計算，亦屬違誤。
  三、證據：除援用原審之立證方法外，並補提最高法院七十七年度第九次民事庭會
          議決議一則為證。
乙、被上訴人方面：
    被上訴人未於言詞辯論期日到場，亦未提出準備書狀作何聲明或陳述。
    理    由
一、本件被上訴人經合法通知，未於言詞辯論期日到場，核無民事訴訟法第三百八十
    六條各款所列情形，爰依上訴人聲請，由其一造辯論而為判決。
二、上訴人起訴主張被上訴人於民國九十年一月十二日上午八時五十五分，駕駛ＹＹ
    ─一七一五號自小客車未保持安全距離，在新竹縣竹北市至新竹溪洲大橋附近，
    追撞上訴人乙○○所駕駛之ＫＹ─三一六三號自小客車，致ＫＹ─三一六三號自
    小客車再推撞訴外人丙○○所駕駛之ＵＲ─七四八九號自小客車，二車因而受損
    ，上訴人支出車輛修理費新臺幣（下同）三萬六千五百五十元，故請求被上訴人
    如數賠償等語；被上訴人則以當時係下雨塞車，鑑定意見未考慮天候狀況云云，
    資為抗辯。
三、上訴人主張被上訴人於九十年一月十二日上午八時五十五分，駕駛ＹＹ─一七一
    五號自小客車未保持安全距離，在新竹縣竹北市至新竹溪洲大橋附近，追撞上訴
    人乙○○所駕駛之ＫＹ─三一六三號自小客車，致ＫＹ─三一六三號自小客車再
    推撞訴外人丙○○所駕駛之ＵＲ─七四八九號自小客車之事實，業據其提出台灣
    省竹苗區車輛行車事故鑑定委員會意見書、估價單、統一發票等件為証，並經原
    審依職權調閱車籍資料，有車號查詢汽車車籍資料一紙可參，被上訴人並不否認
    自後追撞上訴人之車，並願賠償車損，惟辯稱鑑定意見未考慮天候狀況云云，惟
    被上訴人自承當時天雨塞車，其自更應注意車前狀況，並保持行車安全距離，然
    其疏及於此致追撞前車，顯有過失，所辯不足採信。且被上訴人之過失與上訴人
    自小客車受損有相當因果關係，自應負損害賠償之責。
四、按汽車、機車或其他非依軌道行駛之動力車輛，在使用中加損害於他人者，駕駛
    人應賠償因此所生之損害；又不法毀損他人之物者，被害人得請求賠償其物因毀
    損所減少之價額，民法第一百九十一條之二前段、第一百九十六條分別定有明文
    。又按物被毀損時，被害人除得依民法第一百九十六條請求賠償外，並不排除民
    法第二百十三條至第二百十五條之適用，依民法第一百九十六條請求賠償物被毀
    損所減少之價額，得以修復費用為估定之標準，但以必要者為限（例如︰修理材
    料以新品換舊品，應予折舊），最高法院七十七年度第九次民事庭會議之決議、
    同院六十年度臺上字第一五○五號判決及七十三年度臺上字第一五七四號判決可
    資參照。是本件上訴人本於侵權行為之法律關係請求被上訴人賠償其自小客車因
    此事故所受損害即所減少之物之價值，核屬正當。查上訴人之自小客車經送修後
    共支出修理費三萬六千五百五十元，其中零件支出為一萬八千零五十元，工資支
    出為一萬八千五百元（包括鈑金一萬二千一百元及烤漆六千四百元），有上訴人
    提出之統一發票、估價單可證，並為被上訴人所不爭。惟上訴人以修繕費用做為
    請求依據時，即須將新零件更換舊零件之折舊部分予以扣除。而目前關於折舊之
    計算方式，有關損害賠償之法律，並無明文規定，參酌所得稅法第五十一條第一
    項暨其施行細則第四十八條，就固定資產定有折舊之計算方法，因其為資產價值
    估定之標準，與損害賠償事件亦須估定物之價值情形相同，自得援引其計算方式
    ，以為計算折舊之參考。本院依行政院（七九）財字第Ｏ六七Ｏ號、台（四五）
    財字第一四八○號令公布之固定資產耐用年數表及固定資產折舊率表，採定率遞
    減法計算其折舊，即自用小客車耐用年數五年，每年折舊率千分之三六九，上訴
    人所有車輛係於八十二年五月發照使用，有車號查詢汽車車籍資料一紙在卷可稽
    ，至發生損害之九十年一月十二日，已逾五年之耐用年數，故以五年計，則前揭
    ＫＹ─三一六三號自小客車更新零件折舊後金額為一千八百零六元（計算方式：
    第一年折舊18050×0.369＝6660，第二年折舊為（00000-0000）×0.369＝4203
    ，第三年折舊為（00000-0000-0000）×0.369＝2652，第四年折舊為（00000 -
    0000-0000-0000)×0.369＝1673，第五年折舊為（00000-0000-0000-0000-0003
    ）×0.369＝1056，時價即折舊後之金額為00000-0000-0000-0000-0003-1056＝
    1806，小點以下四捨五入）。據此，上訴人之自用小客車所需必要之修復費用數
    額，應為更新零件折舊後之金額一千八百零六元，與鈑金、烤漆等工資費用一萬
    八千五百元之合計，而為二萬零三百零六元。至上訴人雖主張以修理費用八成計
    算折舊云云，惟損害賠償，除法律另有規定或契約另有訂定外，應以填補債權人
    所受損害及所失利益為限，民法第二百十六條第一項定有明定。毀損他人車輛，
    如其修復費用超過原車之價值，因債權人所受之損害，至多不超過原車價值，故
    就車輛損毀之賠償，應以金錢賠償原車之價值為限，始符填補債權人所受損害之
    立法意旨。又此項立法意旨，一方面在填補債權人之損害，一方面亦同時禁止債
    權人因而得利，是車輛被毀損時，債權人請求賠償毀損所受損害，應以該車輛被
    毀損時之價值為限，如毀損零件非新零件，其價值即應按使用年限計算其折舊，
    上訴人主張以新零件八成計算折舊，自不足採。是上訴人請求修車費用，於二萬
    零三百零六元範圍內，應予准許，逾此部分之請求則無理由。
五、綜上所述，上訴人主張依侵權行為之法律關係，訴請被上訴人給付三萬六千五百
    五十元，於二萬零三百零六元之範圍內，洵屬有據，應予准許。逾此部分之請求
    ，為無理由，應予駁回。乃原審就上開應准許部分，僅命被上訴人給付一萬六千
    八百零六元，而駁回上訴人其餘之訴，容有未洽。上訴意旨就此指摘原判決不當
    ，求予廢棄改判，為有理由，爰由本院予以廢棄改判如主文第二項所示。至於上
    訴人之請求不應准許部分，原判決為上訴人敗訴之判決，經核並無違誤，上訴意
    旨求予廢棄改判，為無理由，應駁回其上訴。
六、結論：本件上訴為一部有理由，一部無理由，依民事訴訟法第四百三十六條之一
    第三項、第四百五十條、第四百四十九條第一項、第七十九條但書，判決如主文
    。
中      華      民      國    九十二    年      一      月      八      日
                                  臺灣新竹地方法院民事第二庭
~B審判長法官  吳上晃
~B法      官  彭洪英
~B法      官  楊明箴
右為正本，係照原本作成。
本判決不得上訴。
~B法院書記官  楊靜芳
中      華      民      國    九十二    年      一      月      九      日


司法院資訊處製作；財團法人民間司法改革基金會備份。
